【裁判字號】    99,上易,1055
【裁判日期】    990707
【裁判案由】    傷害等
【裁判全文】
臺灣高等法院刑事判決                99年度上易字第1055號
上  訴  人  臺灣基隆地方法院檢察署檢察官
上  訴  人
即  被  告  乙○○
            戊○○
上二人共同
選任辯護人  王盈智律師
上  訴  人
即  被  告  丙○○
被      告  甲○○
            丁○○
上列上訴人因傷害等案件，不服臺灣基隆地方法院98年度易字第
296號，中華民國99年2月12日第一審判決（起訴案號：臺灣基隆
地方法院檢察署97年度偵字第3940號），提起上訴，本院判決如
下：
    主  文
上訴駁回。
乙○○、戊○○均緩刑參年。
    事  實
一、丙○○為皇嘉客運公司負責人，丁○○、甲○○則在皇嘉客
    運公司任職，因載客問題與任職在國光客運公司之乙○○、
    戊○○發生爭執。丙○○竟基於恐嚇之犯意，於民國（下同
    ）97年8月1日中午12時23分許，以門號0000000000號之電話
    撥打予乙○○所有門號0000000000號電話，並恫稱：「要讓
    你死，不讓你上班」等語，以上開加害生命之言語恫嚇，使
    乙○○心生畏懼，致生危害於安全。再於97年8月3日，因前
    開載客及恐嚇問題，戊○○先帶人至皇嘉客運金山站辦公室
    欲找丙○○理論，因丙○○不在而作罷。而丙○○得知戊○○帶人至公司理論，心生不滿，遂與丁○○於同日晚間6 時
    許，一同前往皇嘉客運金山站與司機甲○○會合，三人共同
    基於傷害他人身體之犯意聯絡（此部分不受理，詳後述），
    由丙○○一人先至國光號金山站找戊○○、乙○○，但未遇
    戊○○二人，就向國光號金山站的站務放話，表示如果戊○○、乙○○今日不出面解決，明天就不用排班，即返回皇嘉
    客運金山站等侯，戊○○、乙○○接獲金山站站務通知丙○○放話之事，即由外趕回國光客運金山站，二人共同基於傷
    害他人身體之犯意聯絡，於同日晚上6 時30分許起，至同日
    晚上7 時30分許之間某時，在台北縣金山鄉○○路87號前，
    乙○○持木棍、戊○○持不詳工具，與持木棍之丁○○、丙○○，持圓鍬之甲○○相遇，雙方相互毆打，致丁○○受有
    左上額撕裂傷之傷害、甲○○受有右上額、右頸、右上臂、
    前胸及後背挫傷等傷害、乙○○受有頭部鈍挫傷、軀幹及四
    肢多處挫傷併擦傷及瘀傷等傷害、戊○○則受有右臉、背部
    及右手臂挫傷等傷害。
二、案經被害人丁○○、甲○○、乙○○與戊○○訴由臺北縣政
    府警察局金山分局報請臺灣基隆地方法院檢察署檢察官偵查
    起訴。
    理  由
壹、程序部分：
    被告以外之人於審判外之言詞或書面陳述，除法律有規定者
    外，不得作為證據，刑事訴訟法第159條第1項固有明文。惟
    被告以外之人於審判外之陳述，經當事人於審判程序同意作
    為證據，法院審酌該言詞陳述或書面陳述作成時之情況，認
    為適當者，亦得為證據；當事人、代理人或辯護人於法院調
    查證據時，知有上開刑事訴訟法第159條第1項不得為證據之
    情形，而未於言詞辯論終結前聲明異議者，視為有前項之同
    意，刑事訴訟法第159條之5亦有明文。本案起訴書所列舉之
    各項證據，經本院於審判程序提示予被告，並告以內容要旨
    ，被告表示無意見，且未聲明異議，本院審酌相關言詞陳述
    或書面陳述作成時之情況，認為適當，依前揭法條意旨，均
    得援為本案證據。
貳、實體部分：
甲、有罪部分
一、訊據上訴人即被告丙○○固坦承有於上揭時間，以手機撥打
    乙○○之手機，惟矢口否認有何恐嚇之犯行，辯稱：伊只是
    打電話給乙○○，要他好好開車就好，不要管公司的事，並
    未出言恐嚇云云；上訴人即被告戊○○、乙○○均矢口否認
    有何共同傷害之犯行，俱辯稱：是丁○○等人先動手打人，
    渠二人只是還手抵抗，係屬自衛云云。
二、惟查：
  (一)被告丙○○前揭恐嚇犯行，業據證人即被害人乙○○於偵查
    中指述甚詳（詳偵查卷第49頁），並於原審時證稱：丙○○
    打手機給我，說如果我太囂張，就要給我死，當時我聽了很
    害怕，晚上都不敢睡等語（見原審卷第82頁），被告丙○○
    亦不否認確有於前揭時間撥打電話予被告乙○○之事實（見
    原審卷第35頁），復有0000000000手機通聯紀錄可參（見偵
    查卷第64頁）；再佐以證人戊○○於原審時證稱：乙○○有
    拿手機來電顯示給我看，說丙○○一直打電話給他，並叫他
    小心一點，不然就給他死，講此事當時，乙○○很害怕，後
    來8月3日，我們在海邊，丙○○又打電話給乙○○，乙○○
    很害怕說不敢接等語（見原審卷第152 頁），足見被告丙○○確有在電話中對乙○○為恐嚇之話語，並使乙○○心生恐
    懼之事實，應堪認定。雖證人楊清財、林坤龍、方潤耀、潘
    秋盈、羅振東、江金魁於原審時均證稱：被告丙○○於8月1
    日打手機給乙○○時，渠等均在現場，未聽聞被告丙○○對
    乙○○說上開恐嚇之話等語（見原審卷第85至98頁），惟查
    ，證人楊清財證稱：他當天中午有打電話，我們在旁邊聊天
    ，但打給誰我不清楚，他常常在講電話等語，證人林坤龍證
    稱：他當天中午有打電話，我們在旁邊聊天，但打給誰我不
    清楚，他常常在講電話等語，證人方潤耀證稱：他當天中有
    打電話，但打給誰我不清楚，他常常在講電話，他講電話時
    ，我們音量會放低一點等語，證人潘秋盈證稱：當天我們在
    休息室聊天，丙○○當天中午有打電話，但打給誰我不清楚
    ，他常常在講電話等語，證人江金魁證稱：他當天中午有打
    電話，我剛從廁所出來，他打給誰我不清楚等語，證人羅振
    東證稱：他當天中午有打電話，但打給誰我不清楚，他講電
    話我們不會很注意聽，但我們聊天的聲音會放小一點等語，
    衡情，被告丙○○在打電話時，證人等人均在聊天，因此未
    聽到被告丙○○有說上開恐嚇言語，亦屬正常，自不得對被
    告丙○○作有利證據之認定，附此敘明。
  (二)被告戊○○、乙○○前揭傷害之犯行，已據證人即告訴人甲○○、丁○○於警詢、偵查中之指述綦詳（見偵查卷第5、8
    頁），並經證人蔡子庭於偵查中及原審時證述明確（見偵查
    卷第142頁、原審卷第98至101頁），被告戊○○於原審時亦
    自承：因丙○○拿黑色木棍打我，我確實有抵抗跟推打等語
    （見原審卷第33頁）；被告乙○○於原審時亦自承：我們也
    有還手阻擋等語（見原審卷第33頁），證人即現場處理警員
    李成功於原審時證稱：現場有打架的痕跡等語（見原審卷第
    80頁），此外，復有診斷證明書2紙附卷可參（見偵查卷第
    30至32頁），被告二人有傷害犯行甚明。再按正當防衛必須
    對於現在不法之侵害，始足當之，侵害業已過去，或無從分
    別何方為不法侵害之互毆行為，均不得主張防衛權，而互毆
    係屬多數動作構成單純一罪，而互為攻擊之傷害行為，縱令
    一方先行出手，還擊之一方，在客觀上苟非單純對於現在不
    法之侵害為必要排除之反擊行為，因其本即有傷害之犯意存
    在，自無主張防衛權之餘地（最高法院96年台上字第3526號
    判決意旨參照），被告二人因丙○○至國光號金山站放話後
    ，即分持工具欲前往皇嘉客運金山站，而在國光號金山站門
    口與丙○○等人相遇並互毆，依前揭說明，被告二人之還擊
    行為，已難認係單純排除現在不法侵害之防衛行為，而無由
    成立正當防衛，是被告二人辯稱還手係屬防衛乙節，亦無足
    採為有利被告之認定。
  (三)綜上所述，被告丙○○、戊○○、乙○○等人前揭犯行，事
    證明確，洵堪認定，自應依法論科。
三、核被告丙○○所為，係犯刑法第305 條之恐嚇罪，被告乙○○、戊○○所為均係犯刑法第277條第1項之傷害罪。被告乙○○、戊○○間就傷害之犯行，有犯意聯絡及行為分擔，應
    論以共同正犯。雖公訴意旨認被告乙○○、戊○○係各自基
    於傷害之犯意而為本件犯行，惟查，被告乙○○、戊○○先
    是因載客問題與皇嘉客運之丙○○等人發生糾紛，進而因丙○○電話恐嚇被告乙○○，被告戊○○為被告乙○○強出頭
    ，而使雙方糾紛更加嚴重，本件被告二人因案發當天，丙○○至國光號金山站放話，而從海邊返回金山站後，即分持工
    具欲前往皇嘉客運金山站，在國光號金山站門口與丙○○等
    人相遇並互毆，顯見被告乙○○、戊○○就本件傷害犯行，
    有犯意聯絡及行為分擔，為共犯關係，公訴意旨認被告乙○○、戊○○係各自基於傷害之犯意而為本件犯行，即有誤會
    ，附此敘明。
四、原審以被告丙○○、乙○○、戊○○犯行事證明確，爰依刑
    法第28條、第277條第1項、第305 條之規定，並審酌被告丙○○、乙○○、戊○○因載客發生糾紛，竟不思理性解決，
    被告丙○○即出言恐嚇他人，被告乙○○、戊○○動手打人
    等犯罪之動機、目的、手段、被害人所受傷害程度及被告犯
    罪後之態度等一切情狀，各就被告丙○○恐嚇安全罪行，量
    處拘役40日；被告乙○○、戊○○傷害罪行，各量處拘役50
    日，並均諭知易科罰金之折算標準。經核並無不合，量刑亦
    屬妥適，應予維持。被告丙○○、乙○○、戊○○等人上訴
    意旨仍執陳詞否認犯行，洵無可採，為無理由，應予駁回。
    末查，被告余金山未曾因故意犯罪受有期徒刑以上刑之宣告
    ，而被告戊○○前於90年間因傷害案件經法院判處有期徒刑
    6月，於90年8月9日易科罰金執行完畢後，5年以內未曾因故
    意犯罪受有期徒刑以上刑之宣告等情，有本院被告前案紀錄
    表在卷可按，被告余金山、戊○○雖因細故即與被告丁○○
    等人互毆傷害，惟知有誤指犯人之情時，尚能及時更正撤回
    ，避免浪費司法資源，渠等因一時思慮欠周致觸犯刑章，犯
    罪情節尚非重大，經本院斟酌上情，認被告余金山、戊○○
    經此次偵審程序及科刑判決之教訓後，應能知所警惕，信無
    再犯之虞，本院認所宣告之刑，以暫不執行為適當，爰併宣
    告被告乙○○、戊○○2人均緩刑3年，以啟自新。
乙、不受理部分
一、公訴意旨略以：被告丁○○與甲○○、丙○○共同在皇嘉客
    運公司任職，然因載客問題與任職在國光客運公司之乙○○
    、戊○○發生爭執，於97年8 月3日晚上6時30分許起，至同
    日晚上7時30分許之間某時，在臺北縣金山鄉○○路87 號前
    ，丁○○、甲○○、丙○○各基於傷害他人身體之犯意，由
    丁○○持木棍、甲○○持圓鍬、丙○○持木棍與乙○○、戊○○相互毆打，致乙○○受有頭部鈍挫傷、軀幹及四肢多處
    挫傷併擦傷及瘀傷等傷害、戊○○則受有右臉、背部及右手
    臂挫傷等傷害，因認被告丁○○與甲○○、丙○○各犯傷害
    之罪嫌。
二、然查，被告丙○○、丁○○、甲○○與乙○○、戊○○是因
    載客問題發生糾紛，戊○○又帶人至皇嘉客運金山站堵被告
    丙○○，因未遇而返回，被告丙○○得知戊○○帶人堵他之
    事，即與丁○○共同前往皇嘉客運金山站，與被告甲○○會
    合，先由丙○○至國光號金山站找戊○○理論，亦因未遇而
    先行返回皇嘉客運金山站，但離開國光號金山站時，有對國
    光號金山站站務放話，要乙○○、戊○○跟他談，否則明天
    不用排車，國光號金山站站務旋即聯絡乙○○、戊○○要渠
    二人返回國光號金山站，乙○○、戊○○二人回到國光號金
    山站，正準備至皇嘉客運金山站，戊○○剛走出國光號金山
    站大門，被告丁○○等人即持木棍等物，不由紛說，即朝戊○○、乙○○二人毆打等情，業據告訴人乙○○、戊○○指
    述甚詳（見原審卷第82至87頁、150至152頁），並經證人羅
    文振於原審時證述明確（見原審卷第76至79頁），告訴人乙○○於原審時更明確指證：丙○○等人案發前先至國光號金
    山站表示找伊和戊○○，一回來就被打，所以認為被告等人
    是有預謀等語（見原審卷第84頁）；告訴人戊○○指證：我
    一回到站上，被告等人確定是他後，就一群人打我，是有預
    謀的等語（見原審卷第153頁）；證人羅文振亦證稱：戊○○一出去，就馬上被對方追打回來，對方是一群人一起過來
    我們這邊打架等語（見原審卷第78至79頁），足見被告丙○○等人此部分傷害犯行，是預謀犯案而非偶發事件，被告三
    人間就傷害犯行有犯意聯絡及行為分擔，為共同正犯甚明。
三、按告訴乃論之罪，告訴人於第一審辯論終結前，得撤回其告
    訴；撤回告訴之人，不得再行告訴；再告訴乃論之罪，對於
    共犯之一人告訴或撤回告訴者，其效力及於其他共犯；又告
    訴經撤回者，應諭知不受理之判決，並得不經言詞辯論為之
    ，刑事訴訟法第238條、第303條第3款及第307條分別定有明
    文。查本件告訴人乙○○告訴被告丙○○、丁○○、甲○○
    傷害，告訴人戊○○告訴被告丙○○、丁○○、甲○○傷害
    犯行，公訴人認係犯刑法第277條第1 項之罪，依同法第287
    條前段之規定乃告訴乃論之罪，惟此部分業據告訴人乙○○
    於偵查中當庭撤回對被告丁○○之告訴（見偵查卷第49頁）
    ，告訴人戊○○於偵查中當庭撤回對被告丙○○之告訴（見
    偵查卷第50頁），揆諸前揭法條意旨，告訴人乙○○撤回之
    效力應及於被告丙○○、甲○○，告訴人戊○○撤回之效力
    應及於被告丁○○、甲○○，原審就此部分依刑事訴訟法第
    303條第3款規定為不受理之判決，其中被告甲○○部分，並
    不經言詞辯論，逕為不受理判決之諭知，經核並無不合。
四、檢察官上訴意旨略以：告訴人乙○○、戊○○因發現渠等對
    於丁○○、丙○○有誤提傷害告訴之情，且主觀上認為丁○○、丙○○各與其餘被告並無共同正犯關係之前提下，乃分
    別撤回對丁○○、丙○○之告訴，此種對於無共犯關係之人
    撤回誤提告訴，應無告訴不可分原則適用之餘地，自不生撤
    回告訴效力及於其他共犯之情形，且不應受司法機關於事後
    就共犯關係認定上有所差異而受影嚮，否認無異剝奪告訴人
    受憲法保障之告訴權利，原判決遽認被告丁○○、丙○○彼
    此及甲○○間屬共同正犯後，援引「告訴不可分」原則，以
    告訴人乙○○、戊○○各對被告一人撤回告訴，效力及於其
    餘共犯被告，而為渠等不受理之諭知，於法顯有未合云，惟
    查：按依刑事訴訟法第239 條規定：「告訴乃論之罪，對於
    共犯一人告訴或撤回告訴，其效力及其他人共犯」之立法意
    旨，乃告訴乃論之罪，其所侵之法益，因屬個人法益，是否
    追訴犯罪，有尊重被害人之意思，而共犯告訴乃論之罪，共
    犯間本有互相利用之關係，是為求偵查便利，訴追條件之充
    實，自無庸逐一為之，何況告訴是以犯罪事實為對象，非以
    犯人為對象，是告訴權之行使，僅就該犯罪事實是否告訴有
    自由決定之權，並不許對犯人有選擇權，此由告訴，除部分
    相對告訴乃論之罪，基於考量犯人與被害人間特殊身分關係
    ，要求告訴須指明犯人外，其餘絕對告訴乃論之罪，僅須申
    告犯罪事實，表明訴追之意即為已足，亦可見一斑。本件告
    訴人余金山、戊○○已陳明渠等所受傷害係被告丁○○、丙○○及甲○○等人共謀而為，足見告訴人余金山等人亦認被
    告丁○○、丙○○及甲○○等人均為該件傷害犯罪事實之共
    犯，又分別各自撤回對被告丁○○、丙○○傷害犯行之告訴
    ，依前揭說明，應認告訴人余金山、戊○○已各自撤回渠等
    受傷害犯罪事實之訴追，從而，原審依刑事訴訟法第239 條
    之規定，認告訴人乙○○撤回之效力應及於被告丙○○、甲○○，告訴人戊○○撤回之效力應及於被告丁○○、甲○○
    ，而為不受理之判決，與法並無不合，檢察官上訴意旨指摘
    原審未顧告訴人選擇犯人之真意，而有剝奪告訴人告訴權之
    違法云云，顯有誤會，自難憑採，檢察官之上訴為無理由，
    應予駁回。
據上論斷，應依刑事訴訟法第368條，刑法第74條第1項第1 款、
第2款，判決如主文。
本案經檢察官王金聰到庭執行職務。
中    華    民    國    99    年     7     月    7    日
                  刑事第十庭審判長法  官  李春地
                                  法  官  黃斯偉
                                  法  官  彭政章
以上正本證明與原本無異。
不得上訴。
                                  書記官  蘇秋涼
中    華    民    國    99    年    7     月    8     日
附錄論罪法條：
中華民國刑法第277條
（普通傷害罪）
傷害人之身體或健康者，處 3 年以下有期徒刑、拘役或 1 千元
以下罰金。
犯前項之罪因而致人於死者，處無期徒刑或 7 年以上有期徒刑
；致重傷者，處 3 年以上 10 年以下有期徒刑。
中華民國刑法第305條
（恐嚇危害安全罪）
以加害生命、身體、自由、名譽、財產之事，恐嚇他人致生危害
於安全者，處 2 年以下有期徒刑、拘役或 3 百元以下罰金。

司法院資訊處製作；財團法人民間司法改革基金會備份。
